臺灣高等法院臺南分院刑事判決　　 100年度侵上訴字第1046號
上　訴　人
即　被　告　陳建宇
選任辯護人　張清富律師
上列上訴人因妨害性自主等案件，不服臺灣臺南地方法院100 年
度侵訴緝字第1 號中華民國100 年9 月2 日第一審判決（起訴案
號：臺灣臺南地方法院檢察署98年度少連偵字第94號），提起上
訴，本院判決如下：
    主  文
上訴駁回。
    事  實
一、陳建宇前因違反職役職責案件，經國防部中部地方軍事法院
    以97年度訴字第19號判決有期徒刑1 年確定，於民國98年1
    月10日因縮短刑期執行完畢出監。陳建宇於98年6 月底、7
    月初起，提供其承租位於臺南市柳營區（改制前為臺南縣柳
    營鄉○○○○路2 段146 巷9 號3 樓（以下簡稱甲樓）之套
    房，予離家之少年Ｂ男（代號：0000-0000B號，真實姓名年
    籍詳卷）、少年Ｃ男（代號：0000- 0000C 號，真實姓名年
    籍詳卷）居住，嗣聽Ｂ男與Ｃ男稱Ａ女（代號：0000-0000
    號，84年6 月生，真實姓名年籍詳卷）亦離家出走、無處可
    去，乃於98年7 月間某日將Ａ女帶回上址，而與Ｂ男、Ｃ男
    等人共同居住於上揭處所。陳建宇為成年人明知Ａ女係14歲
    以上未滿16歲之女子，尚無成熟之性自主及判斷能力，竟基
    於對於14歲以上未滿16歲之女子為性交之犯意，於98年7 月
    17日凌晨3 、4 時許，要求Ｂ男、Ｃ男2 人至上址頂樓（即
    4 樓）迴避，待Ｂ男及Ｃ男離開房間後，在未違反Ａ女意願
    之情形下，以其性器進入Ａ女性器之方式，而對Ａ女為性交
    行為１次。而陳建宇與Ａ女性行為過程，反射至甲樓對面樓
    房（以下簡稱乙樓）3 樓玻璃，適為迴避至甲樓頂樓之Ｂ男
    與Ｃ男全程目睹而知悉上情。
二、嗣因陳建宇認Ａ女有在外傳述Ｂ男與Ｃ男之不是，陳建宇乃
    於98年7 月20日至98年7 月23日其間某日晚間9 時許，在渠
    等上揭住處，要求Ａ女向Ｂ男及Ｃ男道歉，Ａ女不從，陳建
    宇為成年人遂基於對少年妨害自由之犯意，嚇令Ａ女下跪，
    Ａ女因陳建宇威嚇之口氣，恐遭陳建宇毆打，乃屈膝下跪，
    而為此無義務之事，陳建宇繼而徒手毆打Ａ女臉頰數下（未
    成傷且Ａ女亦未告訴陳建宇傷害），Ｂ男則持鞋帶纏住Ａ女
    之脖子，使勁拉扯鞋帶，因見Ａ女痛苦難忍而哭泣即放手，
    並以腳踹Ａ女、再以點燃之香菸燙傷Ａ女背部，Ｃ男則毆打
    Ａ女臉頰，嗣因渠等綽號「小辛」真實姓名不詳之友人前來
    勸阻，Ａ女亦向Ｂ男、Ｃ男道歉，Ｂ男及Ｃ男始停手（Ｂ男
    、Ｃ男涉犯殺人未遂等罪嫌部分，由臺灣臺南地方法院少年
    法庭審理，以98年度少護字第377 號裁定令入感化教育處所
    施以感化教育）。嗣Ａ女離開上址，並偕同其母親（代號
    0000-0000A，真實姓名、年籍詳卷），前往臺中縣烏日派出
    所報警，始次第查知上情。
三、案經Ａ女之母訴由臺南市政府警察局（改制前為臺南縣警察
    局）新營分局報請臺灣臺南地方法院檢察署檢察官偵查起訴
    。
    理  由
甲、程序方面:
一、按行政機關、司法機關及軍法機關所製作必須公示之文書，
    不得揭露被害人之姓名、出生年月日、住居所及其他足資識
    別被害人身分之資訊，性侵害犯罪防治法第12條第2 項定有
    明文。本案判決書為避免被害人Ａ女之身分遭揭露，關於被
    害人Ａ女之姓名、年籍等，因有揭露足以識別被害人Ａ女身
    分資訊之虞，爰依前揭規定，僅記載代號，並以Ａ女代之【
    真實姓名、年籍詳卷，至於犯罪事實欄及理由欄內摘記被害
    人Ａ女之出生年月（未記載日），乃為標示其於被害之時確
    係14歲以上未滿16歲之女子】。另證人Ｂ男、Ｃ男為臺灣臺
    南地方法院98年度少護字第377 號少年保護事件之當事人，
    依兒童及少年福利與權益保障法第69條第2 項規定，司法機
    關所製作必須公開之文書，亦不得揭露足以識別少年保護事
    件之當事人之身分資訊，爰依前揭規定，僅記載代號，並分
    別以Ｂ男、Ｃ男代之（真實姓名、年籍詳卷），併予敘明。
二、關於證據能力之說明：
  (一)按被告以外之人於審判外之言詞或書面陳述，除法律有規定
    者外，不得作為證據。被告以外之人於審判外之陳述，雖不
    符刑事訴訟法第159 條之1 至第159 條之4 之規定，而經當
    事人於審判程序同意作為證據，法院審酌該言詞陳述或書面
    陳述作成時之情況，認為適當者，亦得為證據。被告以外之
    人於偵查中向檢察官所為之陳述，除顯有不可信之情況者外
    ，得為證據。刑事訴訟法第159 條第1 項、第159 條之5 第
    1 項、第159 條之1 第2 項分別定有明文。查檢察官、被告
    陳建宇及辯護人對於證人Ａ女、Ａ女之母、Ｂ男、Ｃ男於警
    詢時之陳述，於本院準備程序時均表示同意作為證據，且於
    本院審理時對本案卷內所有證據資料之證據能力，均表示無
    意見（本院卷第45頁、第59頁背面至第60頁背面），且迄於
    言詞辯論終結前亦未聲明異議。本院審酌各項證據作成時之
    情況，核無違法取證或其他瑕疵，認為以之作為證據為適當
    ，應有證據能力。又證人Ｂ男、Ｃ男於檢察官依法訊問並命
    具結之證詞，本院審酌其等於陳述時之外在環境及情況，並
    無顯有不可信之情況，其等此部分之證述，有證據能力。
  (二)本判決下列所引用之被告以外之人所為審判外之其他書面陳
    述，雖屬傳聞證據，惟檢察官、被告及辯護人於本院準備程
    序時均表示同意作為證據，且於本院審理時對本案卷內所有
    證據資料之證據能力，均表示無意見（本院卷第45頁背面至
    第46頁、第60頁背面至第63頁），且迄於言詞辯論終結前亦
    未聲明異議。本院審酌上開證據資料製作時之情況，尚無違
    法不當之瑕疵，亦認為以之作為證據應屬適當，依刑事訴訟
    法第159 條之5 規定，認前揭證據資料均有證據能力。
乙、實體方面：
壹、認定犯罪事實所憑之證據及理由
一、訊據被告陳建宇固坦承：(一)於98年6 月底、7 月初起，提供
    前開甲樓3 樓之套房予逃家之少年Ｂ男、Ｃ男居住，嗣聽聞
    Ｂ男與Ｃ男稱Ａ女離家出走、無處可去，乃於98年7 月間某
    日將Ａ女帶回上述套房，而與Ｂ男、Ｃ男等人共同居住於上
    揭處所；(二)被告因Ａ女在外傳述Ｂ男與Ｃ男之不是，於98年
    7 月20日至23日間某日晚間9 時許，在渠等上揭住處，要求
    Ａ女向Ｂ男及Ｃ男道歉，且Ｂ男、Ｃ男有打Ａ女，Ａ女因而
    受傷；(三)Ａ女於案發當時之外貌看似國中生之年紀等情事。
    惟矢口否認有何妨害性自主及強制罪嫌。辯稱：伊未與Ａ女
    發生性行為，亦未曾叫Ａ女下跪，也沒有打Ａ女云云。辯護
    人並為被告辯護：(一)證人Ａ女於98年7 月25日警局制作筆錄
    時，已稱未曾與被告、Ｂ男、Ｃ男發生性關係等語，Ａ女與
    被告確有男女感情，與被告去南投，得知被告有女友後才由
    愛生恨，進而指摘莫須有罪責非無可能。(二)苟被告確曾與Ａ
    女發生性行為，則Ａ女身體有無檢出被告之體液？被告身體
    或性器官有無特徵？原判決對此隻字未提，亦無足以認定被
    告有與Ａ女發生性行為之客觀證據。(三)依文華婦產科診斷證
    明書記載Ａ女主訴發生性行為時間是98年7 月22日左右，與
    原判決認定之98年7 月17日不符；且Ａ女主訴其最後一次月
    經係98年7 月28日，則不論被告之性行為是發生在98年7 月
    17日或98年7 月22日，Ａ女均極可能懷孕，但Ａ女並未懷孕
    ，可見雙方應無性行為之可能。(四)Ａ女告訴Ａ女之母，其是
    被毆打後才與被告發生性關係，與Ａ女指述性行為是發生在
    被毆打前等情不符。(五)原判決認被告口氣不佳令Ａ女下跪，
    惟被告並未對Ａ女施強暴、脅迫，即與強制罪之構成要件不
    符。
二、經查：(一)被告陳建宇於98年6 月底、7 月初起，提供前述甲
    樓套房予離家之少年Ｂ男、Ｃ男居住，嗣聽聞Ｂ男與Ｃ男稱
    Ａ女離家出走、無處可去，乃於98年7 月間某日將Ａ女帶回
    甲樓前述套房，而與Ｂ男、Ｃ男等人共同居住於上揭處所；
    嗣被告因認Ａ女在外傳述Ｂ男與Ｃ男之不是，遂於98年7 月
    20 日 至23日間某日晚間9 時許，在渠等上揭住處，要求Ａ
    女向Ｂ男及Ｃ男道歉等事實，除據被告供承在卷外，亦經證
    人Ｂ男、Ｃ男、Ａ女於原審到庭證述屬實，此部分事實足堪
    認定。(二)被告對上開於98年7 月20日至98年7 月23日其間某
    日晚間9 時許，在甲樓上開套房內要求Ａ女向Ｂ男及Ｃ男道
    歉時，因Ａ女拒絕道歉，Ｂ男即持鞋帶纏住Ａ女之脖子，使
    勁拉扯鞋帶，因見Ａ女痛苦難忍而哭泣即放手，並以腳踹Ａ
    女、再以點燃之香菸燙傷Ａ女背部，Ｃ男則毆打Ａ女臉頰，
    嗣因渠等綽號「小辛」之友人勸阻，Ａ女亦向Ｂ男、Ｃ男道
    歉，Ｂ男及Ｃ男始停手等情，亦不爭執，且此部分Ｂ男、Ｃ
    男對Ａ女之施暴過程，業據Ａ女指述明確，並經證人Ｂ男、
    Ｃ男於警詢、偵訊及原審審理時結證陳述無訛；另Ａ女為84
    年6 月間出生之女子，有Ａ女之年籍資料在卷可稽，是此部
    分之事實，亦堪認定。
三、被告於98年7 月17日凌晨3 、4 時許，在上開甲樓套房，在
    未違反Ａ女意願之情形下，以其性器進入Ａ女性器之方式，
    而對Ａ女為性交行為１次得逞之事實，說明如下：
  (一)被告於98年7 月17日凌晨3 、4 時許，要求Ｂ男、Ｃ男2 人
    至甲樓頂樓迴避，待Ｂ男及Ｃ男離開房間後，即在未違反Ａ
    女意願之情形下，以其性器進入Ａ女性器，而對Ａ女為性交
    行為１次得逞等情，已據證人Ａ女迭於警詢及原審審理時為
    相同之證述【見警卷第24、25頁；原審99年度訴字第1081號
    卷（下稱原審Ａ卷）第41、42、51、53頁）。而Ａ女最初於
    98 年7月25日偕同其母親一同至警察局報警時，僅係欲就Ｂ
    男、Ｃ男之傷害犯行提出告訴，雖當日及98年7 月27日製作
    警詢筆錄時，Ａ女亦陳述被告有於98年7 月20至98年7 月23
    日其間某日嚇令其下跪及掌摑其臉頰之行為（此詳後述），
    惟Ａ女亦表示不欲追究被告對其強制犯行。本案係因Ｂ男、
    Ｃ男於98年7 月31日警詢時陳述於98年7 月17日目擊被告與
    Ａ女為性行為之情後（Ｂ男、Ｃ男證詞部分詳後述），Ａ女
    始於98年8 月6 日警詢時說出與被告在前述時、地為性行為
    之事，且Ａ女於警詢及原審審理時始終表示係自願與被告發
    生性行為，且不欲對被告提出告訴，此觀之Ａ女警詢及原審
    審理筆錄即可明瞭，是Ａ女對被告存有相當情份，無意使被
    告遭司法追訴，故其證詞無遭人誘導或出於陷害被告之意而
    誣指被告之可能，實堪採信。辯護意旨雖稱證人Ａ女於98年
    7 月27日（辯護意旨狀誤載為98年7 月25日）警詢時，已稱
    未曾與被告、Ｂ男、Ｃ男發生性關係等語（見偵查卷第19頁
    ），Ａ女嗣後得知被告有女友後才由愛生恨，進而指摘被告
    莫須有之罪責云云，惟查Ａ女於原審審理時證稱: 被告帶伊
    去南投有見到被告的女朋友，被告帶伊去南投的時間是在被
    告與其發生性行為、及打伊之後的事，那時伊尚未報警等語
    （見原審Ａ卷第46至47頁），由此可知，證人Ａ女在98年7
    月25日報警、製作警詢筆錄之前，早已得知被告另有女朋友
    一事，並不是在98年7 月25日報警後、98年8 月6 日（該日
    警詢時Ａ女始說出被告在前述時、地對其為性行為之事）之
    前，才知悉被告另有女朋友一事，是辯護意旨稱Ａ女嗣後得
    知被告有女友後才由愛生恨，進而指摘被告莫須有之罪責云
    云，自不可採。又Ａ女於98年7 月25日、98年7 月27日警詢
    時主要是針對Ｂ男、Ｃ男於上開時、地對Ａ女所為持鞋帶纏
    住脖子，毆打行為，提出告訴，惟對被告則表示不提出告訴
    ，可見Ａ女雖早於報警之前已知悉被告另有女友，惟Ａ女於
    報警之後，仍對被告存有相當情份，無意使被告遭司法追訴
    ，是Ａ女於98年7 月27日雖經警詢問是否有與被告發生性行
    為，Ａ女因不欲使被告遭司法追訴而答稱沒有，然此部分證
    述與Ａ女於98年8 月6 日警詢、原審審理時之證述內容不符
    ，自難採信，亦難採為對被告有利之認定。
  (二)證人Ｂ男、Ｃ男迭於警詢、偵訊及原審審理時，經隔別訊問
    ，均一致證稱被告於98年7 月17日凌晨時分，叫渠2 人至甲
    樓頂樓迴避，渠2 人至頂樓時，看到乙樓3 樓窗戶玻璃反射
    出被告與Ａ女在甲樓套房發生性行為之影像，且渠等將前開
    看見窗戶玻璃上的影像一事告訴被告，被告亦坦認有與Ａ女
    為性行為且回以一笑等情（見警卷第12、19頁；偵查卷第44
    、45、63至64頁；第51、59至61頁；原審Ａ卷第61、62頁；
    第70至74頁）。而證人Ｂ男、Ｃ男於偵訊及原審交互詰問時
    ，經分別訊問，渠等就被告與Ａ女於前述時、地為性行為時
    之細節，例如：房間窗簾未拉上、燈未關、被告與Ａ女二人
    均未著衣物、被告與Ａ女係在套房床上，採男上女下之姿勢
    為性行為等細節，證述一致（偵查卷第51、60、64頁；原審
    Ａ卷第61、62、71、72頁）；經核證人Ｂ男、Ｃ男前揭證詞
    ，與Ａ女在本院結證稱：被告與伊在98年7 月17日為性行為
    前，有叫Ｂ男、Ｃ男至甲樓頂樓迴避，後來才叫他們下來，
    被告以性器插入的方式，採取被告在上伊在下的姿勢，在床
    上和伊為性行為，過程燈是開的，沒拉窗簾等節吻合（見原
    審Ａ卷第41、42、51、56頁）。再者證人Ｂ男、Ｃ男就渠2
    人於犯罪事實二所載之對Ａ女傷害等犯行，迭於警詢、偵訊
    及原審均坦認不諱，毫無推卸隱瞞，是本件應可排除Ｂ男、
    Ｃ男為隱藏自己犯行而誣指被告之可能。況被告於警詢時即
    供稱其與Ａ女、Ｂ男、Ｃ男未有任何仇隙及財物糾紛（警卷
    第2 、3 頁），是證人Ｂ男、Ｃ男前開證詞互核一致，且與
    證人Ａ女所述亦相符合，足堪採信。
  (三)經原審於100 年6 月9 日至甲樓履勘結果，站在甲樓4 樓屋
    頂處可以看到對面有一棟3 層樓白色水泥建築即乙樓。乙樓
    3 樓有2 扇大窗戶，2 個氣窗，1 扇門，大窗戶均為深色反
    光玻璃，經證人Ｂ男、Ｃ男當場指出案發當日在甲樓頂樓看
    到反射出甲樓樓下3 樓套房內被告與Ａ女性行為情形之窗戶
    即為上述乙樓3 樓右側深色反光玻璃（面對乙樓時乙樓右側
    之玻璃），站在甲樓屋頂觀看乙樓3 樓右側大窗戶，該窗戶
    玻璃可以清晰反射出甲樓樓下3 摟套房之落地門及門外鐵窗
    之影像；證人Ｂ男、Ｃ男均當場表示上開玻璃之材質、樣式
    及前述甲樓3 樓內之玻璃材質、房間亮度與案發當時相同；
    又臺南市政府警察局新營分局偵查隊員警林勇志依原審所囑
    ，於100 年6 月10日凌晨至甲樓頂樓查看乙樓3 樓大窗戶玻
    璃反射情形，其於原審審理時到庭結證表示：於甲樓3 樓上
    述套房開啟燈光、將窗簾拉開的情形下，可以從面大樓窗戶
    的反射中清楚看到案發現場房間床上棉被的小碎花、顏色、
    形狀，所以若人在房間裡面，絕對也是可以看得很清楚，而
    現場看到的情形，比提出之現場照片還要清楚等語，此分別
    有原審100 年6 月9 日勘驗筆錄暨現場照片、Ｂ男、Ｃ男筆
    錄【原審100 年度侵訴緝字第1 號卷（下稱原審Ｂ卷）第64
    至74頁、第77至82頁）】、臺南市政府警察局新營分局刑案
    現場照片7 張（原審Ｂ卷第100 頁至第103 頁）在卷可稽。
    是證人Ｂ男、Ｃ男證稱在甲樓頂樓可清楚看見被告與Ａ女發
    生性行為過程等語，確與實情相符，堪予採信。雖臺南市政
    府警察局新營分局於99年10月1 日南縣營警偵字第09900243
    17號函文參照函文所拍攝相片中顯示「於臺南市柳營區○○
    ○路○ 段146 巷9 號4 樓陽台觀看、拍攝正對面及右斜對面
    樓房均無法觀看案發現場內部」（原審Ａ卷第17至22頁），
    然經當時至現場之林勇志警員於原審結證時表示，當時係因
    跑錯地方，伊誤至甲樓隔壁頂樓觀看，才會看不到玻璃反射
    甲樓3 樓套房內部活動情形等語（見原審Ｂ卷第144 頁背面
    ），而原審於100 年6 月9 日至現場勘驗時，甲樓並未懸掛
    門牌，門牌由屋主將該門牌放置屋內，此乃原審受命法官現
    場履勘時親自見聞之狀況，由此證人林勇志第一次勘查現場
    誤闖他處，亦可採信，是前揭南縣營警偵字第0990024317號
    函文自無從據為有利被告之認定，附此敘明。
  (四)綜合上開各節，被告確於98年7 月17日凌晨3 、4 時許，先
    叫Ｂ男、Ｃ男至甲樓頂樓迴避後，其即在上開套房內，於不
    違反Ａ女意願之情形下與Ａ女為性行為一節，足堪認定，被
    告空言否認，要無足取。
  (五)辯護意旨雖稱苟被告確曾與Ａ女發生性行為，為何原判決未
    論及Ａ女身體有無檢出被告之體液？Ａ女有無說出被告身體
    或性器官之特徵？惟查: 1.證人Ａ女於98年8 月6 日警詢時
    始說出被告在上開時、地對其為性行為之事，該日距離本件
    被告對Ａ女為性交行為之98年7 月17日，已相隔20日，實難
    期待被告於20日前之體液仍殘留於Ａ女身上，故警方未對Ａ
    女身體是否殘存被告之體液，再進行採證，亦無違事理之常
    。2.原審依上開證據已足認定被告確於98年7 月17日凌晨3
    、4 時許，對Ａ女為性行為之事實，且原審就證人Ａ女部分
    進行交互詰問，被告對Ａ女之證言表示沒有意見（見原審Ａ
    卷第60頁），亦未要求Ａ女說明被告身體或性器官之特徵，
    是Ａ女身上是否仍殘留被告之體液、Ａ女有無說明被告身體
    或性器官之特徵，均不足以動搖依前開證據足以認定被告對
    Ａ女於上揭時、地為性交行為之犯行。
  (六)辯護意旨另以依文華婦產科診斷證明書記載Ａ女主訴發生性
    行為時間是98年7 月22日左右，與原判決認定之98年7 月17
    日不符；又不論被告之性行為是發生在98年7 月17日或98年
    7 月22日，Ａ女均極可能懷孕，但Ａ女並未懷孕，可見雙方
    應無性行為之可能云云。惟查: 1.被害人Ａ女於98年8 月6
    日至文華婦產科診所驗傷時，距離被告對其為性行為之時間
    已相隔多日，Ａ女於向醫師主訴時稱「事件發生時間是98年
    7 月22日」，可能係因相隔多日，其記憶糢糊所致，而被告
    於98年7 月17日對Ａ女確有性行為1 次，已如前述，且Ａ女
    於原審審理中亦明確證稱被告於98年7 月17日有對伊為性行
    為，則被害人Ａ女於就醫時因一時記憶糢糊而稱「事件發生
    時間是98年7 月22日」等語，自難採為對被告有利之認定。
    2.被害人Ａ女於98年8 月6 日至文華婦產科診所驗傷時，雖
    稱其最後一次月經是在98年7 月28日，惟並未進一步說明其
    生理期之週期為何，已難以其最後一次月經是98年7 月28日
    而往回推算Ａ女之排卵日或可能懷孕日期，且每一位婦女之
    生理週期長短未必相同，而文華婦產科診所受理疑似性侵害
    事件驗傷診所書亦無Ａ女月經生理週期之記載，自難以Ａ女
    單次月經生理日期推算其排卵日或可能懷孕日期；況是否能
    懷孕，其影響因素眾多，例如精蟲數量是否足夠、精子、卵
    子品質是否健康等等，辯護意旨逕以Ａ女於案發之後未懷孕
    ，進而推論被告未對Ａ女為性行為云云，自不可採。
  (七)辯護意旨又稱被害人Ａ女之母稱「Ａ女說與被告發生性關係
    ，是在Ａ女被打之後」等語，與Ａ女稱伊與被告發生性行為
    是在伊被打之前不符。惟查Ａ女之母除上開所稱之外，亦稱
    Ａ女說伊與被告發生過很多次性關係，Ａ女自己也不清楚等
    語，而Ａ女之母所述，係其聽自Ａ女之陳述，惟Ａ女於原審
    審理中既親自到庭作證並說明98年7 月17日被害經過，自應
    以Ａ女本人於審理中所為陳述為準。被害人Ａ女之母上開所
    稱，亦難採為對被告有利之認定。
四、就被告於上揭時、地對Ａ女為性交行為時，是否已知Ａ女係
    14歲以上、未滿16歲之子女，被告雖辯稱其認為Ａ女係已滿
    16歲之女子云云。然查：
  (一)Ａ女於警詢時明白證稱：伊有跟被告說伊的年齡等語（見警
    卷第26頁），核與證人Ｃ男於警詢時陳稱：伊和被告、Ａ女
    都住在一起，有聽到被告問過Ａ女的年齡，而Ａ女告訴被告
    ，她15歲快16歲了等語，及於原審結證：伊在警詢時說Ａ女
    有告訴被告她的年紀是實在的等語（見警卷第14頁、原審Ａ
    卷第73頁）；及Ｂ男於警詢、偵訊時證稱：我們聊天時，被
    告說問過Ａ女年齡，Ａ女跟被告說她15歲等語（見警卷第21
    頁、偵查卷第64頁）相符，參以被告亦供承其曾詢問過Ａ女
    之年紀，是證人Ｂ男、Ｃ男及Ａ女前揭證述，應堪採信。
  (二)又98年7 月間，Ａ女之面貌、身材看起來都似國中生未畢業
    的年紀一情，亦據證人Ｃ男證述無訛（偵查卷第51頁），且
    為被告是認在卷（原審Ａ卷第14頁）。
  (三)雖證人Ｂ男於偵訊及原審審理時曾證稱被告未曾當面問Ａ女
    之年紀，Ａ女未提過其年紀等語，然此與被告自承其曾詢問
    過Ａ女年紀一節已不相符，是Ｂ男此部分之證述，應係Ｂ男
    記憶不清所致，尚無足取，要難採為有利被告認定之依據。
  (四)綜上，被告於其與Ａ女為性行為時，確實知悉Ａ女之實際年
    齡無訛，被告辯稱Ａ女自稱自己為16歲云云，顯與事實不符
    ，自無可採。
五、被告於98年7 月20日至98年7 月23日其間某日，被告在上開
    套房內叫Ａ女向Ｂ男、Ｃ男道歉後，有打Ａ女臉頰並嚇令Ａ
    女下跪之事實，說明如下:
  (一)被告於98年7 月20至98年7 月23日其間某日，在上開套房內
    叫Ａ女向Ｂ男、Ｃ男道歉後，確有毆打Ａ女臉頰並嚇令Ａ女
    下跪之強制行為等情，分據證人Ａ女、Ｂ男、Ｃ男迭於警詢
    、偵訊及原審審理時，證述明確且互核一致（見警卷第22、
    27 、28 頁；偵查卷第45、46、52、64、64之1 頁；原審Ａ
    卷第43、52、66、67、73、74頁）。
  (二)又證人Ｂ男、Ｃ男、Ａ女之證詞均可排除誣陷被告或為脫免
    己責，或串證而具有高度可信性一節，已如前述，參以渠等
    經分別詢問後，就被告打Ａ女臉頰及令其下跪之情節，證述
    均無二致，因此該等證人之證詞足資採信。
  (三)辯護意旨雖稱原判決認被告口氣不佳令Ａ女下跪，惟被告並
    未對Ａ女施強暴、脅迫，即與強制罪之構成要件不符云云。
    惟按「刑法第304 條之強暴脅迫，只以所用之強脅手段足以
    妨害人行使權利，或足使他人行無義務之事為已足，並非以
    被害人之自由，完全受其壓制為必要；若被害人藍○○駕駛
    之機車，確為被告巫○○強行騎走，縱令雙方並無爭吵，而
    其騎走之機車，既足以妨害藍○○駕駛機車行駛之權利，要
    亦不得謂非該條之強暴脅迫行為」，有最高法院85年台非字
    第75號判例可資參照。查證人Ｂ男於警詢時證稱: 因伊知道
    Ａ女說了很多綽號「甩哥」、「揚揚」、伊及Ｃ男的壞話，
    伊就告訴陳建宇，陳建宇就說要帶伊與Ｃ男回去，要打Ａ女
    讓伊等看，於是伊等就跟陳建宇回去…當場只剩下伊、Ｃ男
    與陳建宇，陳建宇就叫Ａ女當場下跪並質問Ａ女: 「有沒有
    說我們的壞話」，Ａ女都不應話，於是陳建宇就出手朝Ａ女
    臉頰打了5 下等語（見Ｂ男98年7 月25日警詢筆錄，附於偵
    查卷第22頁），由證人Ｂ男上開所述，可知被告在上揭時、
    地嚇令Ａ女下跪之前，已有出手毆打Ａ女之之意，是其叫Ａ
    女當場下跪並質問Ａ女時，口氣必是十分嚴厲，而Ａ女當時
    年僅14歲，對事情之應變及處理能力本不及於成年人，其於
    上開套房內遭受被告之質問並令其下跪，其餘在場之Ｂ男、
    Ｃ男又非其友性朋友，於此環境下，Ａ女遭受被告之質問並
    令其下跪時，心中受有脅迫，恐遭被告毆打，因而屈從於被
    告之嚇令而下跪，依上開說明，被告所施之脅迫手段已足使
    Ａ女行下跪之無義務之事，自已該當刑法第304 條第1 項強
    制罪之要件，辯護意旨稱被告未施強脅手段云云，亦不可採
    。
六、綜上所述，被告明知Ａ女為14歲以上、未滿16歲之女子，而
    仍於上開甲樓3 樓套房內，在未違反Ａ女意願情形下對之為
    性行為，及以脅迫方式嚇令Ａ女下跪等犯行，均堪認定。被
    告前開所辯，均與本院調查之事證不符，自無可採。本件事
    證明確，被告犯行足堪認定。
貳、論罪科刑之理由
一、核被告所為，就事實欄一、所示部分，係犯刑法第227 條第
    3 項之對於14歲以上未滿16歲之女子為性交罪；就事實欄二
    、所示嚇令Ａ女下跪部分，係犯兒童及少年福利與權益保障
    法第112 條第1 項前段、刑法第304 條之成年人故意對少年
    犯強制罪，公訴意旨認被告此部分所為，係犯刑法第304 條
    第1 項之強制罪，容有未洽，惟其基本事實同一，爰依法變
    更起訴法條。按兒童及少年福利與權益保障法所稱少年，指
    12 歲 以上未滿18歲之人；成年人教唆、幫助或利用兒童及
    少年犯罪或與之共同實施犯罪或故意對其犯罪者，加重其刑
    至2分 之1 。但各該罪就被害人係兒童及少年已定有特別處
    罰規定者，從其規定，兒童及少年福利與權益保障法第2 條
    、第112 條第1 項分別定有明文。刑法第227 條第3 項之對
    14歲以上未滿16歲之女子為性交之犯罪，係就被害人年齡為
    14 歲 以上未滿16歲之少年所為之特別處罰規定，自毋庸再
    依上開規定加重其刑；惟被告對Ａ女犯成年人故意對少年犯
    強制罪部分，應依兒童及少年福利與權益保障法第112 條第
    1 項前段規定，加重其刑。
二、被告前因違反職役職責案件，經國防部中部地方軍事法院以
    97 年 度訴字第19號判決有期徒刑1 年確定，於98年1 月10
    日因縮短刑期執行完畢出監，有臺灣高等法院被告前案紀錄
    表1份 附卷可憑，其於受有期徒刑執行完畢後，5 年以內故
    意再於98年7 月間某日、98年7 月17日犯本件有期徒刑以上
    之罪，俱為累犯，均應依刑法第47條第1 項規定，加重其刑
    。
、維持原判決之理由
一、原判決以被告罪證明確，因予適用刑法刑法第11條、第227
    條第3 項、第304 條第1 項、第47條第1 項、第51條第5 款
    ，兒童及少年福利法第70條第1 項之規定。並審酌被告係在
    未告知Ａ女其有女朋友之狀況下，使Ａ女出於自願與被告為
    性行為，且被告明知Ａ女為未滿16歲之少女，身心未臻成熟
    ，且因逃家，缺乏家長或其他親友即時提供協助，竟無法克
    制己身之情慾，利用Ａ女借住其住處之機會，與Ａ女為性交
    行為，另嚇令Ａ女下跪，顯係無視Ａ女亦為一應受尊重之「
    人」，將Ａ女物化，惡性重大，迄今未曾對Ａ女表示過任何
    歉意，毫無悔意，並參酌其素行、家庭、智識、生活狀況等
    一切情狀，分別量處罪刑並定應執行刑2 年，雖原「兒童及
    少年福利法」於100 年11月30日經總統華總一義字第100002
    67831 號令修正公布名稱為「兒童及少年福利與權益保障法
    」及全文118 條；除第15～17、29、76、87、88、116 條條
    文自公布6 個月後施行，第25、26、90條條文自公布3 年後
    施行外，其餘自公布日施行，原審於100 年9 月2 日判決時
    未及審酌，惟原兒童及少年福利法第70條第1 項「成年人教
    唆、幫助或利用兒童及少年犯罪或與之共同實施犯罪或故意
    對其犯罪者，加重其刑至2 分之1 。但各該罪就被害人係兒
    童及少年已定有特別處罰規定者，不在此限。」之規定，與
    現行兒童及少年福利與權益保障法第112 條第1 項「成年人
    教唆、幫助或利用兒童及少年犯罪或與之共同實施犯罪或故
    意對其犯罪者，加重其刑至2 分之1 。但各該罪就被害人係
    兒童及少年已定有特別處罰規定者，從其規定。」之規定，
    僅有將原「不在此限」文字修正為「從其規定」，是對原判
    決認定被告之罪刑不生影響，亦不生新、舊法比較之問題。
二、本院經核，原判決認事用法，均無違誤，量刑亦稱妥適。被
    告上訴意旨猶執前詞否認犯行，因而指摘原判決不當，均無
    理由，應予駁回。
據上論結，應依刑事訴訟法第368條，判決如主文。
本案經檢察官李傳來到庭執行職務。
中    華    民    國   100    年    12    月    28    日
                  刑事第七庭    審判長法  官  李文福
                                      法  官  陳顯榮
                                      法  官  翁金緞
以上正本證明與原本無異。
強制罪部分不得上訴。
其餘如不服本判決，應於收受本判決後十日內向本院提出上訴書
狀。其未敘述上訴理由者並得於提起上訴後十日內向本院補提理
由書狀（均須按他造當事人之人數附繕本）「切勿逕送上級法院
」。
                                      書記官  歐貞妙
中    華    民    國   100    年    12    月    28    日
附錄：本判決論罪科刑條文
中華民國刑法第227條第3項：
（未成年人）
對於十四歲以上未滿十六歲之男女為性交者，處 7 年以下有期
徒刑。
中華民國刑法第304條
（強制罪）
以強暴、脅迫使人行無義務之事或妨害人行使權利者，處 3 年
以下有期徒刑、拘役或 3 百元以下罰金。
前項之未遂犯罰之。
兒童及少年福利與權益保障法第112條第1項前段：
成年人教唆、幫助或利用兒童及少年犯罪或與之共同實施犯罪或
故意對其犯罪者，加重其刑至二分之一。